【裁判字號】    89,台上,1831
【裁判日期】    890413
【裁判案由】    業務過失致人於死
【裁判全文】
最高法院刑事判決                              八十九年度台上字第一八三一號
    上  訴  人  台灣高等法院台中分院檢察署檢察官
    被      告  甲○○
右上訴人因被告業務過失致人於死案件，不服台灣高等法院台中分院中華民國八十八
年十二月二十一日第二審判決（八十八年度交上訴字第二四四○號，起訴案號：台灣
台中地方法院檢察署八十七年度偵字第一二八○八號），提起上訴，本院判決如左：
    主  文
原判決關於甲○○部分撤銷，發回台灣高等法院台中分院。
    理  由
本件原判決關於被告甲○○部分以檢察官起訴書指訴被告係一元貨運公司司機，於民
國八十六年十月二十三日晚間，與徐孟娟（業經原審判決無罪確定）分別駕駛車牌號
碼ＩＡ－二九九號營業大貨車、ＱＭ－八六○三號自用小客車，在台中縣豐原市○○
路五八三號門前彎道旁，均應注意汽車停車時，彎道地段不得停車，而依當時情形又
無不能注意之情事，均疏於注意，任意分將上揭營業大貨車、自用小客車停放於該彎
道處，至翌日上午二時三十分許，適劉文崎駕駛車牌號碼ＯＺ－六一六四號自用小貨
車，沿台中縣豐原市○○路往中正路方向行駛，行經該處彎道，超速行駛，且未留意
車前狀況，致見被告與徐孟娟停放於該處之車時，已閃煞不及，先擦撞徐孟娟之自小
客車左前側，再撞及被告之營業大貨車後方右側，而翻落右車道外側田內，劉文崎因
此受有頭部外傷、胸腹部挫傷、下肢多處裂傷等傷害，經送醫急救後不治死亡，認被
告涉犯刑法第二百七十六條第二項之業務過失致人於死罪嫌；但經審理結果，認為不
能證明被告犯罪，因而維持第一審諭知被告甲○○無罪之判決，駁回檢察官在第二審
之上訴。固非無見。
惟查：一、審理事實之法院，對於與被告被訴事實有關之證據，應從各方面詳予調查
，以期發現真實，苟有與待證事實相關之證據尚未查竣，即難遽為有利或不利於被告
之判斷。原判決既認定上訴人確有在彎道停車之違規事實，且依卷內台灣省台中縣區
車輛行車事故鑑定委員會鑑定意見書記載被告之營業大貨車於遭被害人劉文崎駕駛之
小貨車由後面撞擊，再向前推撞停於其前方之張炫杰所有ＲＩ─三二四一號小自客貨
車後方等情，警繪現場圖復顯示其被往前推擠移動後，右前輪距快、慢車道分道線僅
一點八公尺，則被告之大貨車原來停放位置如何？占用車道情形如何？有無影響慢車
道車輛之通行？並非明瞭。因此等事證與認定被告應否擔負業務過失致人於死罪責，
至有關係，原審未予明查慎斷，即遽行判決，自嫌查證未盡。二、原判決理由以肇事
當時原審共同被告徐孟娟之自用小客車前面緊接電線桿，依死者劉文崎之小貨車斜撞
該小客車左前部之情況，亦將直接撞擊上開電線桿，而認上訴人與徐孟娟之違規行為
與被害人之死亡間無相當因果關係。然依卷附照片及警繪肇事現場圖所示，徐孟娟之
自用小客車左側車身較其前方電線桿凸出於路面，二者並非平齊或電線桿位置較靠近
路面，且小客車僅左前角板金擦撞凹損，何能憑以認定死者之小貨車勢必撞擊該電線
桿？原判決就此未說明其認定之依據，即遽行判決，亦嫌速斷。三、依卷附照片及警
繪肇事現場圖所示，肇事路段係一彎道，中央劃設雙黃線，兩側有快慢車道各一條，
被告之大貨車及徐孟娟之小客車之停放位置，均部分占用慢車道（其餘部分則在道路
右側排水溝加蓋上），小貨車煞車痕長七點五公尺，起點在電線桿左側二公尺之慢車
道上，斜向右前方，止於路面盡頭。原判決理由認定徐孟娟係在路肩停車並未阻礙被
害人劉文崎通行於該處彎道及劉文崎疏未注意貿然駛出快車道，致擦撞徐孟娟之小客
車，再撞上被告之營業大貨車等情，其所認定之事實與卷內證據資料不盡相符，亦有
可議。以上諸端，或為上訴意旨所指摘，或為本院得依職權調查之事項，應認原判決
關於甲○○部分有撤銷發回之原因。
據上論結，應依刑事訴訟法第三百九十七條、第四百零一條，判決如主文。
中      華      民      國    八十九    年      四      月      十三    日
                              最高法院刑事第十庭
                                  審判長法官  曾  有  田
                                        法官  陳  宗  鎮
                                        法官  劉  介  民
                                        法官  魏  新  和
                                        法官  孫  增  同
      右正本證明與原本無異
                                              書  記  官
中      華      民      國    八十九    年      四      月     十七     日


司法院資訊處製作；財團法人民間司法改革基金會備份。
